---
title: "UPVacina"
output: html_notebook
---

# Bibliotecas
```{r}

# install.packages("writexl")
# devtools::install_github('Mikata-Project/ggthemr')

library(tidyverse)
library(here)
library(writexl)
library(readxl)
library(janitor)
library(stringi)
library(ggthemes)
library(esquisse)
library(ggthemr)
library(ggridges)
library(grDevices)
library(plotly)
library(gghighlight)
library(ggsci)


```

# Unindo tabelas

Dados de estados
```{r}
lista_UF_cobertura = list.files() 

# Lista todos os arquivos CSV no diretório
arquivos_xlsx <- list.files(here(), pattern = "\\.xlsx$", full.names = F)

#Criar funcao
read_xl_sipni <- function(arquivo) {
  dados <- read_excel(arquivo, skip = 4, col_names = FALSE) %>%
    setNames(.[1, ]) %>%
    slice(-1:-4) %>%
    mutate(across(-1, as.numeric)) %>%  
    pivot_longer(cols = -c(1), 
                 names_to = "imuno", 
                 values_to = "cobertura") %>% 
    mutate(arquivo = basename(arquivo)) %>% 
    janitor::clean_names() %>% 
    mutate(cobertura = round(cobertura, 2),
           ano = as.numeric(gsub(".*_(\\d{4})\\.xlsx", "\\1", arquivo)),
           uf = gsub("\\d", "", .[[1]]))  %>% 
    select(-unidade_da_federacao) %>% 
    filter(!is.na(uf),
           !grepl("Gerado", uf)) %>% 
    select(uf, ano, imuno, cobertura) %>% 
    group_by(uf, ano, imuno)
  
  return(dados)
}


# Leia, converta em tabela longa e combine os arquivos CSV em um único DataFrame
sipni_cobertura_uf_1994_2023 <- lapply(arquivos_xlsx, read_xl_sipni) %>%
  bind_rows()

saveRDS(sipni_cobertura_uf_1994_2023, file = "sipni_cobertura_uf_1994_2023.rds")
```


Dados de municípios
```{r}
#Listar tabelas
lista_MU_cobertura = list.files() 
arquivos_xlsx <- list.files(here(), pattern = "\\.xlsx$", full.names = F)

#Criar função
read_xl_sipni_municipio <- function(arquivo) {
  dados <- read_excel(arquivo, skip = 4, col_names = FALSE) %>%
    setNames(.[1, ]) %>%
    slice(-1:-4) %>%
    mutate(across(-1, as.numeric)) %>%  
    pivot_longer(cols = -c(1), 
                 names_to = "imuno", 
                 values_to = "cobertura") %>% 
    mutate(arquivo = basename(arquivo)) %>% 
    janitor::clean_names() %>% 
    mutate(cobertura = round(cobertura, 2),
           ano = as.numeric(gsub(".*_(\\d{4})\\.xlsx", "\\1", arquivo))) %>% 
    filter(!is.na(municipio),
           !grepl("Gerado", municipio)) %>% 
    select(municipio, ano, imuno, cobertura) %>% 
    group_by(municipio, ano, imuno)
  
  return(dados)
}

#Unir dados
sipni_cobertura_municipios_1994_2023 <- lapply(arquivos_xlsx, read_xl_sipni_municipio) %>%
  bind_rows()

#Salvar
saveRDS(sipni_cobertura_municipios_1994_2023, 
          file = "sipni_cobertura_municipios_1994_2023.rds")
```

# Processamento de dados
```{r}
#Estados
sipni_cobertura_uf_1994_2023_2 = sipni_cobertura_uf_1994_2023 %>% 
  mutate(mun_uf = "UF", 
         nome = uf,
         nome =  toupper(nome),
         nome = stri_trans_general(nome, "Latin-ASCII")) %>% 
  select(nome, uf, ano, imuno, cobertura, mun_uf)

saveRDS(sipni_cobertura_uf_1994_2023_2, file = "sipni_cobertura_uf_1994_2023_2.rds")

#Municípios
sipni_cobertura_municipios_1994_2023_2 = sipni_cobertura_municipios_1994_2023 %>% 
 mutate(codigo = as.character(str_extract(municipio, "\\d+")),# Extrair números
        nome = str_remove(municipio, "\\d+ "),# Extrair texto
        mun_uf = "Município" ) %>% 
  select(!"...1":municipio)

glimpse(sipni_cobertura_municipios_1994_2023_2)

# #Unir
# sipni_all = bind_rows(sipni_cobertura_uf_1994_2023_2, sipni_cobertura_municipios_1994_2023_2)
# write.csv(sipni_all, file = "sipni_uf_mun_1994_2023.csv")

```


#Anotar municipios e estados 

```{r}
#Anotações de cidades. Fonte: IBGE. https://www.ibge.gov.br/explica/codigos-dos-municipios.php
dtb_municipios_cod = RELATORIO_DTB_BRASIL_MUNICIPIO %>% 
  clean_names() %>% 
  select(codigo_uf = uf, uf = nome_uf, codigo = codigo_municipio_completo, nome_municipio) %>% 
  mutate(nome_municipio_original = nome_municipio,
         nome =  toupper(nome_municipio_original),
         nome = stri_trans_general(nome, "Latin-ASCII")) %>% 
  select(-nome_municipio)

municipios = sipni_cobertura_municipios_1994_2023_2 %>% 
  mutate(nome = gsub("\\\\", "", nome)) %>% 
  left_join(dtb_municipios_cod, by = "nome") %>% 
  select(nome, nome_municipio_original, uf, codigo_municipio = codigo.y, ano, imuno, cobertura, codigo_uf, mun_uf)

#Salvar
saveRDS(municipios, file = "sipni_cobertura_municipios_1994_2023_2.rds")
  
```


#Análise de dados
Os dados das populações foram obtidos dos anos 2000 a 2022, pois os anos 2007 e 2023 não estavam disponíveis.
Definir variáveis
- https://www.ibge.gov.br/estatisticas/downloads-estatisticas.html 
- Censos
- Perfil Estados
- Perfil Municipios
- Economicos
- Indicadores sociais
- Educacação e qualificação profissional
- Economia de saúde
- Acesso à internet
- Educação
- Saúde

```{r}
install.packages("basedosdados")
library("basedosdados")

# Para carregar o dado direto no R
query <- bdplyr("br_ibge_censo_demografico.microdados_domicilio_1970")
df <- bd_collect(query)


install.packages("bdplyr")
query <- bdplyr("br_ms_atencao_basica.municipio")
df <- bd_collect(query)

```


```{r}
# População ---- 

# Obter população de municipios.
anos = 2000:2023
resultados = list()
for (ano in anos) {
  tryCatch({
    # Chamar a função populacao_municipios para o ano atual e armazenar o resultado na lista
    df_ano <- populacao_municipios(ano)
    df_ano <- df_ano %>%
      mutate_all(as.character)  # Convertendo todas as colunas para character
    resultados[[as.character(ano)]] <- df_ano
  }, error = function(e) {
    # Tratar o erro (por exemplo, imprimir uma mensagem)
    print(paste("Erro para o ano", ano, ":", conditionMessage(e)))
  })
}

# Combinar todos os dataframes em um único dataframe
populacao_municipios_2000_2022 <- bind_rows(resultados, .id = "ano") %>% 
  select(uf_abrev = uf, 
         nome_municipio_original = nome_munic,
         ano, codigo_uf, 
         populacao, 
         codigo_municipio = cod_municipio) %>% 
  mutate(ano = as.numeric(ano),
         populacao = as.numeric(populacao))
  
print(populacao_municipios_2000_2022)


# GDP ----

anos = 1999:2020
pib_municipios(ano = 2003)

resultados = list()
for (ano in anos) {
  tryCatch({
    df_ano <- pib_municipios(ano = ano, dir=".")
    resultados[[ano]] <- df_ano
  }, error = function(e) {
    print(paste("Erro para o ano", ano, ":", conditionMessage(e)))
  })
}

# Combinar todos os dataframes em um único dataframe
populacao_municipios_2000_2022 <- bind_rows(resultados, .id = "ano") %>% 
  select(uf_abrev = uf, 
         nome_municipio_original = nome_munic,
         ano, codigo_uf, 
         populacao, 
         codigo_municipio = cod_municipio) %>% 
  mutate(ano = as.numeric(ano),
         populacao = as.numeric(populacao))
  
print(populacao_municipios_2000_2022)
```


```{r}
#Unir dados

municipios_2 = municipios %>% 
 left_join(populacao_municipios_2000_2022 %>% 
             select(codigo_municipio, ano, populacao),
            by = c("codigo_municipio", "ano"))



```


#IEPS dados


```{r message=FALSE, warning=FALSE}
#Unir dados
IEPS_Brasil_2010_2022_Todos <- read_excel("dados_brutos/IEPS/IEPS_Brasil_2010_2022_Todos.xlsx") %>% 
  mutate(nivel = "Brasil")
IEPS_Estados_2010_2022_Todos <- read_excel("dados_brutos/IEPS/IEPS_Estados_2010_2022_Todos.xlsx") %>% 
  mutate(nivel = "Estado")
IEPS_MacroRegiao_2010_2022_Todos <- read_excel("dados_brutos/IEPS/IEPS_MacroRegiao_2010_2022_Todos.xlsx") %>% 
  mutate(nivel = "Macro Região")
IEPS_Municipios_2010_2022_Todos <- read_excel("dados_brutos/IEPS/IEPS_Municipios_2010_2022_Todos.xlsx") %>% 
  mutate(nivel = "Município")
IEPS_Regiao_2010_2022_Todos <- read_excel("dados_brutos/IEPS/IEPS_Regiao_2010_2022_Todos.xlsx") %>% 
  mutate(nivel = "Região")


IEPS_Completo_2010_2022_Todos = bind_rows(IEPS_Brasil_2010_2022_Todos,
                                          IEPS_Estados_2010_2022_Todos,
                                          IEPS_MacroRegiao_2010_2022_Todos,
                                          IEPS_Regiao_2010_2022_Todos,
                                          IEPS_Municipios_2010_2022_Todos)

IEPS_Completo_2010_2022_Todos %>% 
  saveRDS(file = here("dados_processados", "IEPS_Completo_2010_2022_Todos.rds"))
```

Seleção de variáveis
```{r}
#Converter .csv para .xlsx
IEPS_codebook <- read_delim("dados_brutos/IEPS/IEPS_codebook.csv", 
    delim = ";", escape_double = FALSE, trim_ws = TRUE)
IEPS_codebook %>% 
  write_xlsx(here("dados_brutos", "IEPS",'IEPS_codebook.xlsx'))

#Limpar tabela
IEPS_var_selecionadas = read_excel("dados_processados/IEPS_codebook_selecionados.xlsx") %>% 
  clean_names() %>% 
  filter(selecao == "Sim")

IEPS_var_selecionadas = IEPS_var_selecionadas %>% 
  mutate(bloco = if_else(str_detect(variavel, "cob_vac"), "Cobertura vacinal", bloco))

#Filtrar tabela e converter texto para numérico
IEPS_Completo_2010_2022_Todos <- readRDS(here("dados_processados", "IEPS_Completo_2010_2022_Todos.rds")) %>% 
  mutate(across(c(cob_ab:pct_pop_masc), ~ str_replace(., ",", "."))) %>% 
  mutate(across(c(cob_ab:pct_pop_masc), ~ as.numeric(.))) %>% 
  mutate(ano = lubridate::ymd(ano, truncated = 2L))

IEPS_Completo_2010_2022_Todos %>% saveRDS(here("dados_processados", "IEPS_Completo_2010_2022_Todos.rds"))

IEPS_Completo_2010_2022_selecionados = IEPS_Completo_2010_2022_Todos %>% 
  select(nivel, ano, id_estado:nomemun, IEPS_var_selecionadas$variavel)

IEPS_Completo_2010_2022_selecionados %>% 
  saveRDS(file = here("dados_processados", "IEPS_Completo_2010_2022_selecionados.rds"))

#Dados de São Paulo
IEPS_Completo_2010_2022_selecionados_SP = IEPS_Completo_2010_2022_selecionados %>% 
  filter(estado_abrev == "SP")

IEPS_Completo_2010_2022_selecionados_SP %>% 
  saveRDS(file = here("dados_processados", "IEPS_Completo_2010_2022_selecionados_SP.rds"))


```

#Análise exploratória
```{r fig.height=7, fig.width=12}
#Definir tema
ggthemr("fresh", spacing = 1)
swatch() 
"#111111" "#65ADC2" "#233B43" "#E84646" "#C29365" "#362C21" "#316675" "#168E7F" "#109B37"

```


```{r fig.height=7, fig.width=12}
#Importar dados
IEPS_Completo_2010_2022_selecionados_SP <- readRDS(here("dados_processados", "IEPS_Completo_2010_2022_selecionados_SP.rds"))

IEPS_Completo_filtrado_SP = IEPS_Completo_2010_2022_selecionados_SP %>% 
  filter(nivel == "Estado") %>% 
  pivot_longer(cols = cob_ab:pct_pop_masc,
               names_to = "variavel",
               values_to = "valor") %>% 
  inner_join(IEPS_var_selecionadas, by = "variavel") %>% 
  mutate(ano = lubridate::ymd(ano, truncated = 2L))

vacinas_estado_sp = IEPS_Completo_filtrado_SP %>% 
  filter(bloco == "Cobertura vacinal") %>% 
  mutate(nome_dos_indicadores = str_replace(nome_dos_indicadores, "Cobertura Vacinal de ", "")) %>% 
  ggplot() +
  aes(x = ano, y = valor) +
  scale_x_date(date_breaks = "1 year", date_labels = "%y") +
  scale_y_continuous(expand = expansion(add = 10)) +
  geom_rect(xmin = as.numeric(as.Date("2016-01-01")),
           xmax = as.numeric(as.Date("2020-01-01")),
            ymin = 0,
            ymax = 110,
            fill = "gray",
            alpha = 0.03) +
  geom_rect(xmin = as.numeric(as.Date("2020-01-01")),
               xmax = as.numeric(as.Date("2022-01-01")),
                ymin = 0,
                ymax = 110,
                fill = "gray40",
                alpha = 0.03) +
  geom_line(size = 2, color = "#65ADC2") +
  theme(text = element_text(size = 12),
        plot.margin = unit(c(1,1,1,1), "cm"),
        strip.text.x = element_text(size = 12,
                                    margin = margin(5, 5, 15, 5, "pt"))) +
  labs(title = "Cobertura vacinal no estado de São Paulo",
       subtitle = "Período de 2010 a 2022",
       caption = "Fonte: IEPS, PNI, TabNet/DATASUS",
       y = "Cobertura vacinal (%)",
       x = "") +
  facet_wrap(~nome_dos_indicadores, scales = "free")

vacinas_estado_sp %>% 
  ggsave(file = here("Figuras", "vacinas_estado_sp_2010_2022_linhas.png"), width = 12, height = 7)

vacinas_estado_sp
      
  
```


Análise por região

## Densidade
```{r fig.height=10, fig.width=15}
IEPS_Completo_Regiao_SP = IEPS_Completo_2010_2022_selecionados_SP %>% 
  filter(nivel == "Região") %>% 
  pivot_longer(cols = cob_ab:pct_pop_masc,
               names_to = "variavel",
               values_to = "valor") %>% 
  inner_join(IEPS_var_selecionadas, by = "variavel") %>% 
  mutate(ano = lubridate::ymd(ano, truncated = 2L))

IEPS_Completo_Regiao_SP %>% 
  count(no_regiao)


IEPS_Completo_Regiao_SP_vacinas = IEPS_Completo_Regiao_SP %>% 
  filter(str_detect(nome_dos_indicadores, "Cobertura Vacinal")) %>% 
  select(ano, regiao, no_regiao, nome_dos_indicadores, valor) %>% 
  mutate(valor = round(valor, 2),
         ano = as.character(ano) %>% str_replace(., "-01-01", ""),
         nome_dos_indicadores = str_replace(nome_dos_indicadores, "Cobertura Vacinal de ", ""),
         nome_dos_indicadores = str_replace(nome_dos_indicadores, " \\(\\%\\)", ""))

IEPS_Completo_Regiao_SP_vacinas_ridge = IEPS_Completo_Regiao_SP_vacinas %>% 
  drop_na() %>% 
  ggplot() +
  aes(x = valor, y = fct_rev(ano), fill = ano) +
  geom_density_ridges() +
  scale_fill_manual(values = colorRampPalette(c("#65ADC2", "purple"))(15)) +
  theme(legend.position = "none",
        text = element_text(size = 15, color = "black"),
        plot.title = element_text(size = 25),
        plot.subtitle = element_text(size = 20),
        plot.caption = element_text(size = 15),
        plot.margin = unit(c(1,1,1,1), "cm"),
        strip.text.x = element_text(size = 15, face = "bold"),
        panel.spacing=unit(2, "lines")) +
  labs(title = "Cobertura vacinal",
       subtitle = "Período de 2010 a 2022",
       caption = "Fonte: IEPS, PNI, TabNet/DATASUS",
       y = "",
       x = "Cobertura vacinal (%)") +
    facet_wrap(~nome_dos_indicadores, scales = "free_x", nrow = 2)
  
IEPS_Completo_Regiao_SP_vacinas_ridge %>% 
    ggsave(file = here("Figuras", "vacinas_regioes_estado_sp_2010_2022_densidade.png"), width = 15, height = 10)

IEPS_Completo_Regiao_SP_vacinas_ridge
```
## Boxplots
```{r fig.height=10, fig.width=15}
 IEPS_Completo_Regiao_SP_vacinas_boxplot = IEPS_Completo_Regiao_SP_vacinas %>% 
  drop_na() %>% 
  ggplot() +
  aes(x = valor, y = fct_rev(ano), fill = ano) +
  geom_boxplot(outliers = F) +
  geom_jitter(aes(label = no_regiao, color = valor),
              alpha = 0.2,
              na.rm = T) +
  scale_fill_manual(values = colorRampPalette(c("#65ADC2", "purple"))(15)) +
  facet_wrap(vars(nome_dos_indicadores))  +
    theme(legend.position = "none",
        text = element_text(size = 15, color = "black"),
        plot.title = element_text(size = 25),
        plot.subtitle = element_text(size = 20),
        plot.caption = element_text(size = 15),
        plot.margin = unit(c(1,1,1,1), "cm"),
        strip.text.x = element_text(size = 15, face = "bold"),
        panel.spacing=unit(2, "lines")) +
  labs(title = "Cobertura vacinal",
       subtitle = "Período de 2010 a 2022",
       caption = "Fonte: IEPS, PNI, TabNet/DATASUS",
       y = "",
       x = "Cobertura vacinal (%)") +
    facet_wrap(~nome_dos_indicadores, scales = "free_x", nrow = 2)
IEPS_Completo_Regiao_SP_vacinas_boxplot %>% 
    ggsave(file = here("Figuras", "vacinas_regioes_estado_sp_2010_2022_boxplot.png"), width = 15, height = 12)

IEPS_Completo_Regiao_SP_vacinas_boxplot  
```

```{r}
IEPS_Completo_Regiao_SP_vacinas_BCG_boxplot = IEPS_Completo_Regiao_SP_vacinas %>% 
  filter(nome_dos_indicadores == "BCG") %>% 
  drop_na() %>% 
  ggplot() +
  aes(x = fct_rev(ano), y = valor, fill = ano) +
  geom_boxplot(outliers = F) +
  geom_jitter(aes(label = no_regiao, color = valor),
              alpha = 0.2,
              na.rm = T) +
  scale_fill_manual(values = colorRampPalette(c("#65ADC2", "purple"))(15)) +
    theme(legend.position = "none",
        text = element_text(size = 12, color = "black"),
        plot.title = element_text(size = 20),
        plot.subtitle = element_text(size = 15),
        plot.caption = element_text(size = 10),
        plot.margin = unit(c(1,1,1,1), "cm"),
        strip.text.x = element_text(size = 10, face = "bold"),
        panel.spacing=unit(2, "lines")) +
  labs(title = "Cobertura vacinal - BCG",
       subtitle = "Período de 2010 a 2022",
       caption = "Fonte: IEPS, PNI, TabNet/DATASUS",
       y = "",
       x = "Cobertura vacinal (%)")  

ggplotly(IEPS_Completo_Regiao_SP_vacinas_BCG_boxplot)
```


## Gráfico de linhas

Quais regiões tiveram cobertura vacinal mínima de 90% entre 2015 e 2022? Isto é, quais regiões foram menos afetadas pelo efeito 2016 e pela pandemia?
```{r}
dados_vacinas = IEPS_Completo_Regiao_SP %>% 
  filter(str_detect(nome_dos_indicadores, "Cobertura Vacinal")) %>% 
  select(ano, regiao, no_regiao, nome_dos_indicadores, valor) %>% 
  mutate(valor = round(valor, 2),
         nome_dos_indicadores = str_replace(nome_dos_indicadores, "Cobertura Vacinal de ", ""),
         nome_dos_indicadores = str_replace(nome_dos_indicadores, " \\(\\%\\)", "")) %>% 
  drop_na()

#Selecionar regiões com cobertura vacinal mínima de 90%
regioes_acima_90 = dados_vacinas %>% 
  filter(ano >= ymd("2015-01-01") & ano <= ymd("2022-01-01")) %>% 
  group_by(no_regiao, nome_dos_indicadores) %>% 
  summarise(min_coverage = min(valor)) %>%
  filter(min_coverage > 90)

```

```{r fig.height=10, fig.width=15}
regioes_acima_90_vacina_linhas = IEPS_Completo_Regiao_SP %>% 
  filter(str_detect(nome_dos_indicadores, "Cobertura Vacinal"),
         no_regiao %in% unique(regioes_acima_90$no_regiao)) %>% 
  select(ano, regiao, no_regiao, nome_dos_indicadores, valor) %>% 
  mutate(valor = round(valor, 2),
         nome_dos_indicadores = str_replace(nome_dos_indicadores, "Cobertura Vacinal de ", ""),
         nome_dos_indicadores = str_replace(nome_dos_indicadores, " \\(\\%\\)", "")) %>% 
  drop_na() %>% 
  ggplot() +
  aes(x = ano, y = valor, group = no_regiao) +
  geom_line(aes(color = no_regiao),
            size = 2) +
  scale_x_date(date_breaks = "1 year", date_labels = "%y") +
    theme(legend.position = "top",
        text = element_text(size = 15, color = "black"),
        plot.title = element_text(size = 25),
        plot.subtitle = element_text(size = 20),
        plot.caption = element_text(size = 15),
        plot.margin = unit(c(1,1,1,1), "cm"),
        legend.text = element_text(size = 15),
        strip.text.x = element_text(size = 15, face = "plain"))  +
  labs(title = "Cobertura vacinal no estado de São Paulo",
       subtitle = "Período de 2010 a 2022",
       caption = "Fonte: IEPS, PNI, TabNet/DATASUS",
       color = "Região",
       y = "Cobertura vacinal (%)",
       x = "") +
  facet_wrap(~nome_dos_indicadores, scales = "free") +
  scale_color_jama()

regioes_acima_90_vacina_linhas
regioes_acima_90_vacina_linhas %>% 
    ggsave(file = here("Figuras", "vacinas_acima_90_regioes_estado_sp_2010_2022_linhas.png"), width = 15, height = 10)

```


Quais foram as regiões que mais tiveram redução da cobertura vacinal por vacina?

```{r fig.height=10, fig.width=15}
# Calcular a variação anual e filtrar variações negativas
variacoes_negativas <- dados_vacinas %>%
    drop_na() %>% 
  arrange(no_regiao, nome_dos_indicadores, ano) %>%
  group_by(no_regiao, nome_dos_indicadores) %>%
  mutate(variacao_anual = valor - lag(valor)) %>%
  group_by(nome_dos_indicadores) %>% 
  arrange(nome_dos_indicadores, variacao_anual)  %>% 
  filter(variacao_anual<0)

#Top 5 regiões com maior queda da cobertura vacinal
variacoes_negativas_top5 = variacoes_negativas %>% 
  slice_min(n = 5, order_by = variacao_anual)
top5_reduz_2016 = variacoes_negativas %>% 
  filter(ano == "2016-01-01")  %>% 
  slice_min(n = 5, order_by = variacao_anual)
top5_reduz_2020 = variacoes_negativas %>% 
  filter(ano == "2020-01-01")  %>% 
  slice_min(n = 5, order_by = variacao_anual)


#Top 5 regiões com maior queda da cobertura de BCG
bcg_top5_reduz_2016 = variacoes_negativas %>% 
  filter(ano == "2016-01-01", 
         nome_dos_indicadores == "BCG")  %>% 
  slice_min(n = 5, order_by = variacao_anual)
bcg_top5_reduz_2020 = variacoes_negativas %>% 
  filter(ano == "2020-01-01", 
         nome_dos_indicadores == "BCG")  %>% 
  slice_min(n = 5, order_by = variacao_anual)
```


```{r fig.height=5, fig.width=10}
bcg_queda_2016_linhas = IEPS_Completo_Regiao_SP %>% 
  filter(str_detect(nome_dos_indicadores, "Cobertura Vacinal"),
         str_detect(nome_dos_indicadores, "BCG"),
         no_regiao %in% bcg_top5_reduz_2016$no_regiao) %>% 
  select(ano, regiao, no_regiao, nome_dos_indicadores, valor) %>% 
  mutate(valor = round(valor, 2),
         nome_dos_indicadores = str_replace(nome_dos_indicadores, "Cobertura Vacinal de ", ""),
         nome_dos_indicadores = str_replace(nome_dos_indicadores, " \\(\\%\\)", "")) %>% 
  drop_na() %>% 
  ggplot() +
  aes(x = ano, y = valor, group = no_regiao) +
  geom_line(aes(color = no_regiao),
            size = 1) +
  scale_x_date(date_breaks = "1 year", date_labels = "%y") +
    theme(legend.position = "right",
        text = element_text(size = 15, color = "black"),
        plot.title = element_text(size = 25),
        plot.subtitle = element_text(size = 20),
        plot.caption = element_text(size = 15),
        plot.margin = unit(c(1,1,1,1), "cm"),
        legend.text = element_text(size = 15),
        strip.text.x = element_text(size = 15, face = "plain"))  +
  labs(title = "Cobertura vacinal da BCG no estado de São Paulo",
       subtitle = "Período de 2010 a 2022",
       caption = "Fonte: IEPS, PNI, TabNet/DATASUS",
       color = "Região",
       y = "Cobertura vacinal (%)",
       x = "") +
  scale_color_jama()
bcg_queda_2016_linhas

bcg_queda_2016_linhas %>% 
    ggsave(file = here("Figuras", "vacinas_queda_2016_regioes_estado_sp_2010_2022_linhas.png"), width = 10, height = 5)

```





```{r}
#Macro regiões
IEPS_Completo_MacroRegiao_SP = IEPS_Completo_2010_2022_selecionados_SP %>% 
  filter(nivel == "Macro Região") %>% 
  pivot_longer(cols = cob_ab:pct_pop_masc,
               names_to = "variavel",
               values_to = "valor") %>% 
  inner_join(IEPS_var_selecionadas, by = "variavel") %>% 
  mutate(ano = lubridate::ymd(ano, truncated = 2L))

IEPS_Completo_MacroRegiao_SP %>% 
  count(no_macro)

```




































